【裁判字號】    92,台抗,517
【裁判日期】    921211
【裁判案由】    瀆職聲請再審
【裁判全文】
最高法院刑事裁定                                九十二年度台抗字第五一七號
    抗  告  人  甲○○
右抗告人因自訴乙○○等瀆職案件，不服台灣高等法院中華民國九十二年十月十五日
駁回聲請再審之裁定 (九十二年度聲再更(一)字第七號)，提起抗告，本院裁定如左：
    主  文
抗告駁回。
    理  由
按自訴人為受判決人之不利益聲請再審者，依刑事訴訟法第四百二十八條第一項但書
規定，以有同法第四百二十二條第一款規定之情形為限；而依第四百二十二條第一款
規定，係指有同法第四百二十條第一款、第二款、第四款、第五款之情形者而言。本
件抗告人甲○○因自訴乙○○等瀆職案件，對原審法院九十二年度上訴字第一四七號
確定判決，以發現確實之新證據為由，陳稱：(一)、據人民、土地─成立國家（名詞）
─屬性─民主國家或是共產國家─組織……等，由上開定義明釋人民就是代表國家、
國家就是人民之組織體。國家本是名詞，實質才是人民，沒有人民就沒有國家這個名
詞存在。此因確定枉法裁判之實質上，應直接侵害到人民，而非侵害國家，民主國家
制訂刑法所保護者厥為人民之權利與利益也。(二)、刑事訴訟法第三百十九條係明定：
「犯罪之被害人得提起自訴」，而非「犯罪之直接被害人得提起自訴」。立法者既未
就犯罪之被害人僅明文限制於直接被害人，是否間接被害之規定，法官為何將被害人
強為割裂直接被害人與間接被害人，創設法律所無之以直接被害人始得提起自訴之觀
念判決，顯有違反刑事訴訟法第三百十九條規定，自屬違背法令。(三)、被告乙○○等
人行為，顯已涉犯刑法第一百二十四條枉法裁判罪，必造成抗告人即自訴人直接受害
，只要係因被告犯罪行為，致抗告人身體終身成殘疾之苦，將無得任何補償。抗告人
係刑事訴訟法第三百十九條所規定之「被害人」，應可提起自訴。司法院大法官會議
解釋院字第一六二○號：「侵害國家及社會法益之犯罪，如個人亦因而同時受害者，
則被害之個人亦得提起自訴」，即為新證據。原判決確有侵害憲法保障人民的訴訟權
，剝奪抗告人之訴訟權利，其違法至為明顯。(四)、原審認抗告人非本件犯罪之直接被
害人，惟因被告枉法裁判，未依正常程序，民事訴訟規定與實務作業慣例，故意扭曲
事實以視為撤回結案，令抗告人之訴訟權受侵害，將抗告人繳納之訴訟費歸入國庫，
抗告人尚付出律師費、精神、勞力、時間等。故抗告人為被告犯罪之直接被害人，原
審認定即有錯誤云云。並附具磁碟片一張為證物，聲請再審。原裁定以依刑事訴訟法
第四百二十八條第一項規定：自訴人為受判決人之不利益聲請再審者，以有第四百二
十二條第一款規定之情形為限，亦即須有第四百二十條第一、二、四、五款之情形，
至同條第六款「因發現確實之新證據，足認……」並不包括在內。抗告人以發現確實
之新證據為由，聲請再審，所舉聲請再審之理由即提出之證據磁碟片一張，內容係上
述聲請意旨，核與前揭法條所定無一相符，應認為無再審理由，因而駁回抗告人再審
之聲請。經核於法尚無違誤。抗告意旨，仍執前詞任憑己見，漫指原裁定違法，非有
理由，應予駁回。
據上論結，應依刑事訴訟法第四百十二條，裁定如主文。
中      華      民      國    九十二    年     十二     月     十一     日
                              最高法院刑事第八庭
                                  審判長法官  陳  炳  煌
                                        法官  陳  世  雄
                                        法官  韓  金  秀
                                        法官  吳  信  銘
                                        法官  徐  文  亮
      右正本證明與原本無異
                                              書  記  官
中      華      民      國    九十二    年     十二     月     十七     日
                                                                        Ｍ


司法院資訊處製作；財團法人民間司法改革基金會備份。
